【裁判字號】    99,交聲,1016
【裁判日期】    990621
【裁判案由】    違反道路交通管理處罰條例聲明異議
【裁判全文】
臺灣臺北地方法院交通事件裁定        99年度交聲字第1016號
原處分機關  臺北市交通事件裁決所
異  議  人
即受處分人  甲○○
上列異議人即受處分人因違反道路交通管理處罰條例案件，對於
臺北市交通事件裁決所中華民國99年6月3日所為之處分（原處分
案號：北市裁罰字第裁22-Z9B005031號）聲明異議，本院裁定如
下：
    主  文
原處分撤銷。
    理  由
一、原處分意旨略以：異議人即受處分人甲○○駕駛車號2717-E
    B號自用一般小客車，於民國 99年5月28日0時48分許，在國
    道高速公路三號南向25公里，因有「汽車駕駛人酒精濃度超
    過規定標準（0.4-0.55）」之違規事實，乃依道路交通管理
    處罰條例第35條第1項第1款規定，處罰鍰新臺幣（下同）34
    ,500元，吊扣駕駛執照12個月，並應參加道路交通安全講習
    等語。
二、異議意旨略以：異議人坦承於前開時、地，有酒駕違規情事
    ，惟當時係駕駛自小客車，由於異議人平日工作需駕駛大貨
    車，若吊扣其大貨車普通駕駛執照，將無以為生，爰聲明不
    服，請求撤銷原處分等語。
三、按汽車駕駛人，駕駛汽車經測試檢定酒精濃度超過規定標準
    者，處15,000元以上60,000元以下罰鍰，並當場移置保管該
    汽車及吊扣其駕駛執照 1年；汽車駕駛人，因違反本條例及
    道路交通安全規則之規定，受吊銷駕駛執照處分時，吊銷其
    持有各級車類之駕駛執照。道路交通管理處罰條例第35條第
    1項第1款、第68條分別定有明文。
四、本件異議人於99年2月28日0時48分許，在國道高速公路三號
    南向25公里，酒後駕駛自小客車之違規事實，有內政部警政
    署國道公路警察局99年5月28日公警局交字第Z9B005031號舉
    發違反道路交通管理事件通知單、臺北市交通事件裁決所99
    年6月3日北市裁罰字第裁22-Z9B005031號違反道路交通管理
    事件裁決書，及酒測單各 1紙在卷可稽，復為異議人所不否
    認，堪認異議人確有於前揭時地酒後駕駛自小客車之違規事
    實，原處分機關乃依法裁處如前揭所載之處罰。惟查：
  (一)道路交通管理處罰條例第68條係於94年12月14日修正公布
      ，95年2月27日經行政院核定自95年3月1日施行（前開第6
      8條嗣於99年5月5日經總統以華總一義字第09900107731號
      令修正公布，惟尚未經行政院以命令定其施行日期），而
      本件裁決係於 99年5月28日為之，自應依94年12月14日修
      正後之道路交通管理處罰條例第68條裁處。按修正後規定
      「汽車駕駛人，因違反本條例及道路交通安全規則之規定
      ，受吊銷駕駛執照處分時，吊銷其持有各級車類之駕駛執
      照」（與修正前比較係刪除吊扣），其修正之原因乃舊法
      將違規駕駛人所持有各級車類之駕駛執照一併吊扣或吊銷
      失之過酷，影響人民工作及生活甚鉅，故依修正後規定，
      受吊扣駕駛執照處分時，不再吊扣其持有各級車類之駕駛
      執照，僅於受吊銷駕駛執照處分時，始吊銷其持有各級車
      類之駕駛執照。異議人對上開違規事實及裁處罰鍰之處分
      並無意見，惟本件違規時異議人係駕駛自小客車，是依法
      所受之處分應為限制駕駛自小客車之權利，原處分機關逕
      依交通部 97年1月24日交路字第0970015997號函釋，吊扣
      異議人之大貨車普通駕駛執照，此舉顯然將剝奪異議人駕
      駛大貨車之權利，對異議人之權益造成極大之損害，亦與
      現行之道路交通管理處罰條例第68條之規定未合。
  (二)次按法官依據法律獨立審判，憲法第80條載有明文。各機
      關依其職掌就有關法規為釋示之行政命令，法官於審判案
      件時，固可予以引用，但仍得依據法律，表示適當之不同
      見解，並不受其拘束；司法行政機關所發司法行政上之命
      令，如涉及審判上之法律見解，僅供法官參考，法官於審
      判案件時，亦不受其拘束，司法院大法官會議解釋釋字第
      216號解釋意旨可資參照。經觀卷附之交通部97年1月24日
      交路字第0970015997號函及結論說明，均僅為行政機關內
      部之行政解釋，固得供法院辦案之參考，惟法院並不受其
      拘束，附此敘明。
  (三)再者，違反道路交通管理事件裁決書處罰主文欄，吊扣汽
      車牌照、駕駛執照或執業登記證處分，應記明應受吊扣之
      汽車牌照、駕駛執照或執業登記證名稱、號碼及吊扣期間
      ，違反道路交通管理事件統一裁罰基準及處理細則第43條
      第2項第3款定有明文，而本件裁決書於處罰主文欄僅記載
      「吊扣駕駛執照12個月」等字樣，並未記明應受吊扣之駕
      駛執照名稱，顯與上開細則之規定不符。
五、綜上所述，94年12月14日修正後道路交通管理處罰條例第68
    條之規定，既將「吊扣」二字刪除，故受吊扣駕駛執照處分
    時，不再吊扣其持有各級車類之駕駛執照，僅於受吊銷駕駛
    執照處分時，始吊銷其持有各級車類之駕駛執照，是本件異
    議人因酒後駕駛自小客車，自不得吊扣其持有大貨車普通駕
    駛執照。又如有吊扣汽車牌照或駕駛執照處分，主文欄亦應
    記明應受吊扣之汽車牌照或駕駛執照名稱、號碼及吊扣期間
    。從而，原處分既有上開瑕疵，爰由本院將原處分撤銷，由
    原處分機關詳為審究後，另為適法之處分。
據上論結，應依道路交通案件處理辦法第20條前段，裁定如主文
。
中    華    民    國    99    年    6     月    21    日
                  交通法庭    法  官  詹慶堂
以上正本證明與原本無異。
如不服本裁定，應於裁定送達後5日內向本院提出抗告狀。
                              書記官  蔡易霖
中    華    民    國    99    年    6     月    21    日

司法院資訊處製作；財團法人民間司法改革基金會備份。
